臺灣臺北地方法院交通事件裁定　　　　96年度交聲字第1947號
原處分機關　臺北市交通事件裁決所
異　議　人　甲○○
即受處分人
上列異議人即受處分人因違反道路交通管理處罰條例案件，對於
臺北市交通事件裁決所民國96年12月18日所為北市裁二字第22-A
A0000000號處分（原處分案號：臺北市政府警察局北市警交大字
第AA0000000 號），聲明異議，本院裁定如下：
    主  文
原處分撤銷。
甲○○不罰。
    理  由
一、原處分意旨略以：本件受處分人即異議人陳惠宗於民國96年
    11月6 日上午8 時23分許，將車牌號碼CB-4113 號自用小客
    車，停放在臺北市○○街95巷190 號前之身心障礙專用停車
    位，未依規定放置身心障礙者專用停車位識別證或身心障礙
    者手冊，違反道路交通管理處罰條例第56條第1 項第10款規
    定，經臺北市政府警察局中正第二分局員警當場掣單舉發，
    嗣受處分人於通知單上所載應到案日期前向臺北市交通事件
    裁決所提出申訴，經原舉發單位調查結果，仍認受處分人有
    其上開違規之行為，臺北市交通裁決所乃依同上規定，裁處
    異議人罰鍰新臺幣（下同）1 千2 百元等情，有臺北市政府
    警察局中正第二分局書函、臺北市交通事件裁決所違反道路
    交通管理事件裁決書、送達證書、違規查詢報表、採證照片
    2 張在卷可按。
二、按汽車駕駛人停車時，於身心障礙專用停車位違規停車，處
    新臺幣6 百元以上1 千2 百元以下罰鍰，道路交通管理處罰
    條例第56條第1 項第10款定有明文。再按身心障礙專用停車
    位之設置，係供持有身心障礙專用停車位識別證之身心障礙
    者本人或其家屬使用，且停車時須將其識別證置於汽車擋風
    玻璃明顯處或黏貼於機車車首，身心障礙專用停車位設置管
    理辦法第11條、第12條亦分別定有明文。
三、受處分人異議意旨略以：伊於上開時、地將車輛停放在身心
    障礙者專用停車位時，確有將識別證置於汽車擋風玻璃明顯
    處，員警拍攝距離較遠故未看清楚云云。
四、本院經查：
  (一)受處分人之母陳周美女乃中度視障人士，領有身心障礙手冊
    及臺北市政府社會局核發之專用停車位識別證（證號：北市
    社三停第053800號，有效期限100 年12月31日）等事實，有
    受處分人提出之戶籍謄本、中華民國身心障礙手冊及專用停
    車位識別證附卷可佐；且經本院詢問臺北市政府社會局辦事
    員胡美玲得知，陳周美女確曾向該局申請專用停車位識別證
    ，並確認受處分人提出之專用停車位識別證之證號及有效期
    限屬實，係該局依據身心障礙者保護法所核發之專用停車位
    識別證無誤，此有96年12月28日傳真函1 份附卷可按，堪以
    認定為真。基此，受處分人身為陳周美女之家屬，自得使用
    陳周美女持有之專用停車位識別證或身心障礙手冊，在專用
    停車位停放車輛。
  (二)原處分機關雖以：受處分人於上開時、地停放之車輛擋風玻
    璃上所置放之證件，並非身心障礙者專用停車位識別證，為
    其裁罰之理由。惟據受處分人主張其確有在擋風玻璃上放置
    專用停車位識別證；且觀諸卷附採證照片2 張，雖因擋風玻
    璃反光而無法辨識其上放置之證件為何，但依約可見左上角
    有臺北市政府標章、上方下方分別有數排文字，與專用停車
    位識別證之外觀相似。況前揭身心障礙專用停車位設置管理
    辦法第12條規定固要求駕駛人應將專用停車位識別證置於汽
    車擋風玻璃明顯處以供查核檢驗，考其立法目的，僅係供他
    人或執法者辨識使用身心障礙者專用停車位之人是否有權使
    用，屬簡易識別方法之一，而非唯一證明方法。亦即，縱駕
    駛人疏未將專用停車位識別證置放於擋風玻璃上，亦非當然
    推認駕駛人無權利使用身心障礙者專用停車位。此由道路交
    通管理處罰條例並未針對未攜帶證件而停放於身心障礙專用
    停車位之情形加以處罰可知，道路交通管理處罰條例第56條
    第1 項第10款之處罰目的，係為避免未持有身心障礙停車證
    之駕駛人違規佔用身心障礙專用停車位，顯非為處罰未依規
    定放置身心障礙專用停車證以供查驗之身心障礙駕駛人或其
    家屬。從而，原處分機關自不得以受處分人未依規定放置身
    心障礙者專用停車位識別證，作為本件處罰之唯一依據。
  (三)從而，原處分機關認定受處分人於前開時、地，有在身心障
    礙專用停車位違規停車之行為，並依據首開道路交通管理處
    罰條例之規定，作成罰鍰1 千2 百元之裁決，容有未洽。受
    處分人聲明異議為有理由，自應由本院將原處分撤銷，改諭
    知受處分人不罰，以資適法。
五、據上論斷，應依道路交通案件處理辦法第20條前段，裁定如
    主文。
中　　華　　民　　國　　96　　年　　12　　月　　31　　日
                  交通法庭  法　官　林晏如
上正本證明與原本無異。
如不服本裁定，應於裁定送達後5日內向本院提出抗告狀。
                            書記官  吳俊龍
中　　華　　民　　國　　96　　年　　12　　月　　31　　日
